臺灣臺北地方法院民事判決
109年度重訴字第1021號
原      告  AW000-A108091（姓名、年籍均詳卷）
訴訟代理人  李晏榕律師
            王晨律師  
被      告  甲○○
訴訟代理人  江信賢律師
複 代理 人  鄭安妤律師
被      告  乙○○
訴訟代理人  李永然律師
            沈曉玫律師
上列當事人間請求侵權行為損害賠償事件，原告提起刑事附帶民
事訴訟，經本院刑事庭裁定移送前來（109年度侵附民字第7號）
，本院於民國110年10月8日言詞辯論終結，判決如下：
    主  文
被告應連帶給付原告新臺幣貳佰萬捌仟陸佰玖拾元，及被告甲○○
自民國一○九年四月十日起、被告乙○○自民國一○九年四月十一日
起，均至清償日止，按週年利率百分之五計算之利息。
原告其餘之訴駁回。
訴訟費用由被告連帶負擔三分之一，餘由原告負擔。
本判決第一項於原告以新臺幣陸拾柒萬元為被告供擔保後，得假
執行。但被告如以新臺幣貳佰萬捌仟陸佰玖拾元為原告預供擔保
，得免為假執行。
原告其餘假執行之聲請駁回。
    事實及理由
一、原告主張：被告乙○○為立法委員，被告甲○○自民國107年11
    月9日起受僱於乙○○，擔任助理，為乙○○之立法委員辦公室
    主任。伊因甲○○協助伊友人競選里長，因而結識甲○○。甲○○
    於108年4月間立法委員政黨黨內初選期間，在同年月28日晚
    間，以討論選情、心情不好為由，邀約伊至乙○○位於臺北巿
    ○○○○○○○○○○○○○○○之服務處（下稱系爭服務處），伊於晚間1
    0時45分許到場，當時尚有訴外人許○○、張○○、李○○、周○○
    等人在場，迄至翌（29）日凌晨零時許聚會結束（下稱系爭
    聚會），甲○○以邀約聊天為由要求伊暫行留下，俟其餘在場
    人士離去後，以暴力對伊強制性交得逞（下稱系爭強制性交
    ），伊身體、貞操及性自主權遭受侵害，因而罹患創傷後壓
    力症狀、憂鬱症，社交及職業功能減損而無法工作，受有無
    法取得薪資之損害共計新臺幣（下同）360萬元、支出醫療
    費用之損害1萬2485元，並受有精神上痛苦，甲○○應賠償伊
    慰撫金238萬7515元，共計受有600萬元損害（計算式：360
    萬元+1萬2485元+238萬7515元=600萬元），而乙○○為甲○○之
    僱用人，依民法第184條第1項前段、第188條第1項、第193
    條第1項、第195條第1項等規定，被告應就伊所受上開損害
    負連帶賠償責任等語，聲明：㈠被告應連帶給付原告600萬元
    ，及自起訴狀繕本送達翌日起至清償日止，按週年利率5%計
    算之利息。㈡願供擔保，請准宣告假執行。
二、被告則以：甲○○固曾擔任乙○○之立法委員辦公室主任，然已
    於108年4月19日離職，被告間自此後已無僱傭關係存在。後
    甲○○於108年4月28日晚間，因心情不佳，方邀約包含原告在
    內之數名友人前往系爭服務處飲酒、聚會與聊天，亦無執行
    職務之外觀。又原告並未證明其所罹患之憂鬱症、無法工作
    及支出醫療費用係因系爭強制性交所致，且原告主張其因而
    無法工作而受有損害，計算標準亦不合理，請求給付之慰撫
    金額亦過高等語置辯；甲○○另辯以其與原告兩情相悅，方於
    系爭聚會結束後合意為性行為，並無原告所指強制性交之情
    等語，均為答辯聲明：㈠原告之訴及假執行之聲請均駁回。㈡
    如受不利判決，願供擔保請准宣告免為假執行。
三、經查：㈠乙○○為立法委員，甲○○自107年11月9日起受僱於乙○
    ○擔任助理，為乙○○之立法委員辦公室主任。㈡甲○○於108年4
    月28日晚間邀原告前往系爭服務處，原告於同日晚間10時45
    分許抵達，在場除原告、甲○○以外尚有王○辦公室主任張○○
    、臺北市松山區里長李○○、許○○、周○○等人乙節，為兩造所
    不爭執。㈢原告以甲○○對其為系爭強制性交，提出刑事告訴
    ，經檢察官偵查後提起公訴（案列：臺灣臺北地方檢察署10
    8年度偵字第11225號），本院刑事庭判決甲○○犯強制性交罪
    ，處有期徒刑3年10月（案列：本院刑事庭108年度侵訴字第
    75號），甲○○不服提起上訴，臺灣高等法院駁回其上訴，甲
    ○○不服提起第三審上訴，亦經最高法院駁回其上訴確定（案
    列：109年度侵上訴字第285號、110年度台上字第2465號，
    下合稱系爭刑案）等情，亦據本院調取系爭刑案電子卷證確
    認無誤，堪信為真。
四、原告主張甲○○於上開時間，以討論選情為由邀其前往系爭服
    務處，對其為系爭強制性交，侵害其身體、貞操及性自主權
    ，其受有支出醫療費用、無法取得工作薪資之損害，且精神
    倍感痛苦，而甲○○受僱於乙○○，被告應依民法第184條第1項
    前段、第188條第1項、第193條第1項、第195條第1等規定負
    連帶賠償責任，為被告所否認，並以前揭情詞置辯，經查：
（一）因故意或過失，不法侵害他人權利者，負損害賠償責任，
      民法第184條第1項前段定有明文。原告主張甲○○對其為系
      爭強制性交行為，其身體、貞操及性自主權遭受侵害，甲
      ○○應依前揭規定負損害賠償責任；甲○○固不否認於前揭時
      地與原告為性行為，然抗辯係基於原告同意所為，並非強
      制性交。查：
　 1、原告主張甲○○於108年4月28日晚間，以LINE通訊軟體邀約
      其至系爭服務處與許○○等人聚會，其於當天晚間10時45分
      許到場，系爭聚會嗣於翌（29）日凌晨零時結束，甲○○以
      邀約聊天為由要求原告暫行留下，在場其餘人士均離開後
      ，甲○○竟基於強制性交之犯意，親吻原告嘴唇，原告雖試
      圖以手推開甲○○，並至服務處大門欲離開，然遭甲○○違反
      其意願，將原告拉往系爭服務處內放置雜物之房間內，以
      強暴方式將原告推倒在地上擺放之瓦楞紙箱上，遭甲○○強
      制性交得逞等情，業據原告於系爭刑案偵查、審理程序以
      證人身分結證屬實（見偵卷不公開卷第26-29頁、他卷不
      公開卷第79-81頁、刑案一審卷二第31-42頁），其證述遭
      甲○○於上述時、地，以違反其意願之方式對其強制性交得
      逞等情，前後相符，無矛盾混淆或悖於常情之瑕疵可指，
      復有臺北市政府警察局大安分局刑案現場勘察報告、勘察
      採證同意書、手繪平面圖、現場平面圖、證物清單、採驗
      紀錄表、現場照片可資佐證（見偵卷第101-104頁、第110
      -114頁、第130-137頁）；又原告依性侵害案件驗傷程序
      所採之微物跡證棉棒，經送請鑑定，其結果為原告外陰部
      與陰道深部均檢出一男性Y染色體DNA-STR型別與甲○○型別
      相符，亦有內政部警政署刑事警察局108年6月3日刑生字
      第1080041332號號鑑定書可參（見偵卷不公開卷第167-17
      0頁）；再依原告於案發當日之108年4月29日下午之驗傷
      結果，原告確實受有左側肩瘀傷、右上臂瘀傷、擦傷、右
      手腕瘀傷、左小腿及右小腿瘀傷等傷害等情，有臺北市立
      聯合醫院仁愛院區108年4月29日受理疑似性侵害事件驗傷
      診斷書在卷可佐（見偵卷不公開卷第75-79頁）。由上，
      原告主張甲○○於上開時地對其為系爭強制性交，堪以採信
      。
　 2、至甲○○抗辯其與原告係合意性交云云，查：
　　⑴依前所述，原告於當日即108年4月29日下午驗傷結果，受
      有左側肩瘀傷、右上臂瘀傷、擦傷、右手腕瘀傷、左小腿
      及右小腿瘀傷等多處身體擦傷、瘀傷，部位主要分布在肩
      頸、上下肢內外側，尤其四肢處，顯非正常性行為會產生
      之傷痕，而與原告主張其曾至系爭服務處大門欲離開現場
      ，卻遭甲○○拉回並拉往系爭服務處內放置雜物之房間內，
      甲○○並以強暴方式將原告推倒在地上擺放之瓦楞紙箱，及
      原告於掙扎、反抗中遭甲○○壓制其手、腿而遂行強制性交
      行為之情節相符，準此，原告既欲離去系爭服務處卻遭甲
      ○○制止，甲○○並強力拉扯原告至系爭服務處內房間，復將
      原告推倒至地，且原告於甲○○對其性交過程中曾反抗、掙
      扎，因此身體多處擦傷、瘀傷，堪認甲○○確實違反原告意
      願，對原告為系爭強制性交行為，甲○○抗辯兩造係合意而
      為性行為，顯非可採。
　　⑵再佐以證人張○○、許○○及接獲張○○電話、前往系爭服務處
      開門之證人陳○○於系爭刑案偵、審時均證稱原告於第一時
      間離開案發現場時，發現許○○、張○○仍於系爭服務處樓下
      騎樓聊天，並未離去，遂以氣憤口吻向許○○、張○○質疑遭
      人設局性侵，其等於甲○○到場並與原告單獨談話後，甲○○
      即主動下跪、磕頭向原告道歉等語（見偵卷第159-161頁
      、第223-227頁、他卷第111-115頁、刑案卷二第13-18頁
      ），並有監視器攝得甲○○向原告下跪之翻拍畫面足資佐證
      （見偵卷不公開卷第39頁），甲○○復於4月29日上午以LIN
      E通訊軟體傳送「美女！對不起！」、「真的！真的！對
      不起！」等訊息、再於同年月30日傳送「美女實在對不起
      ，我可以當面跟你道歉？真的對不起！對不起！」等文字
      向原告表達歉意，此有LINE對話截圖在卷（見偵卷不公開
      卷第202頁），則甲○○既於事發後旋即在許○○、張○○面前
      向原告下跪道歉，復於事後多次傳送表達歉意之訊息予原
      告，倘甲○○果真係與原告兩情相悅而合意性交，自無可能
      一再表達歉意，懇求原告原諒，亦徵甲○○抗辯其係與原告
      合意性交云云，難以採信。　
　 3、復參以原告對甲○○提起強制性交告訴，甲○○亦否認犯行，
      抗辯其與原告係合意為性行為，檢察官偵查後對甲○○提起
      公訴，本院刑事庭判決甲○○犯強制性交罪，處有期徒刑3
      年10月，甲○○不服提起第二審上訴，亦經臺灣高等法院駁
      回其上訴，甲○○不服提起第三審上訴，最高法院駁回其上
      訴確定等情，已如前述，可見刑事部分亦認定甲○○係違反
      原告意願為系爭強制性交行為，此與本院認定相同。
　 4、綜上，甲○○違反原告意願，對原告為系爭強制性交，原告
      並受有上開身體多處擦傷、瘀傷之傷害，是以原告主張甲
      ○○侵害其身體、貞操及性自主權，應依民法第184條第1項
      前段規定負損害賠償責任，應為可取。
（二）原告主張甲○○為系爭強制性交行為，乙○○為甲○○之僱用人
      ，依民法第188條第1項，乙○○應與甲○○負連帶損害賠償責
      任，查：
　 1、按受僱人因執行職務，不法侵害他人之權利者，由僱用人
      與行為人連帶負損害賠償責任。但選任受僱人及監督其職
      務之執行，已盡相當之注意或縱加以相當之注意而仍不免
      發生損害者，僱用人不負賠償責任，民法第188條第1項定
      有明文。所稱受僱人，係以事實上之僱用關係為標準，凡
      客觀上被他人使用為之服勞務而受其監督者，均係受僱人
      （最高法院45年度台上字第1599號、57年度台上字第1663
      號裁判意旨參照）。又僱用人藉使用受僱人而擴張其活動
      範圍，並享受其利益，且受僱人執行職務之範圍，或其適
      法與否，要非與其交易之第三人所能分辨，為保護交易之
      安全，受僱人之行為在客觀上具備執行職務之外觀，而侵
      害第三人之權利時，僱用人即應負連帶賠償責任。故民法
      第188條第1項所謂受僱人因執行職務不法侵害他人之權利
      ，不僅指受僱人因執行其所受命令，或委託之職務自體，
      或執行該職務所必要之行為而言，即濫用職務或利用職務
      上之機會及與執行職務之時間或處所有密切關係之行為，
      其在外形之客觀上足認為與執行職務有關，而不法侵害他
      人之權利者，即令其係為自己利益所為之違法行為，亦應
      包括在內（最高法院91年度台上字第2627號裁判意旨參照
      ）。
   2、兩造均不爭執甲○○自於107年間擔任乙○○之助理，為乙○○
      之立法委員辦公室主任。被告抗辯甲○○於108年3月18日請
      辭乙○○助理職務，並於同年4月19日經乙○○批准，甲○○即
      於當日退出工作群組「○○○○」，其等間已無僱傭關係，並
      舉甲○○之辭職信、通訊軟體LINE截圖及乙○○於系爭刑案審
      理期間回復本院函文為證（見本院卷一第47頁、第49頁、
      第83頁），上開辭職信載明：「…因此，請求允許離職…辭
      職人：甲○○…」，乙○○則於下方批註：「…與同仁衝突過於
      嚴重，同意辭職，即日生效。2019.4.19…」（見本院卷一
      第47頁），截圖則顯示甲○○於4月19日下午9時28分上傳「
      你們好好幫忙你們老闆！加油！」，甲○○並於同一時間退
      出群組（見本院卷一第49頁），前揭函文亦載明：「…所
      詢關於甲○○…任職期間、職稱說明…任職期間自107年11月9
      日起，於108年3月18日請辭，至108年4月19日准辭…上開
      任職期間擔任助理，對外職稱為主任…108年4月28日時因
      甲君（即甲○○）已辭職，但仍係擔任義工協助立委初選…
      」（見本院卷一第83頁）；又甲○○於系爭刑案偵查供稱：
      （問：你在服務處任何職？）主任。我是108年3月間離職
      ，但立委（指乙○○）請我待到初選結束等語（見本院卷一
      第148頁），證人張○○則於系爭刑案證稱甲○○與乙○○處不
      好，當天聚會，甲○○已經辭職等語（見本院卷一第173頁
      ）；證人即自107年11月間起至109年1月間止擔任乙○○助
      理之張○○證稱甲○○與同事相處不佳，多次提及離職之事，
      甲○○退出工作群組後，向其表示業已辭職，請其協助辦理
      離職手續，其於甲○○離職後有收回甲○○託人轉交之助理證
      等語（見本院卷二第65-71頁）。綜上，被告抗辯甲○○已
      於108年4月28日辭去乙○○助理職務，堪以採信。
   3、惟甲○○既於系爭刑案偵查中陳稱乙○○請其待至立法委員黨
      內初選結束，且乙○○所出具之上開函文亦記載甲○○於離職
      後仍擔任義工，協助立委初選；又案發地點為系爭服務處
      ，原告主張甲○○於案發時仍持有系爭服務處鑰匙乙節，復
      為被告所不爭執（見本院卷二第203頁），甲○○亦未能說
      明其於辭去乙○○助理、辦公室主任職務後，為何仍持有系
      爭服務處鑰匙；再者，甲○○於案發後之108年5月3日，仍
      穿著繡有「乙○○」字樣之背心，與乙○○一同出席殯儀館之
      公祭（見本院卷一第182頁之新聞報導），佐以甲○○於系
      爭刑案警詢時陳稱：（問：你是否同意筆錄結束後，隨同
      警方前往臺灣臺北地檢署由檢察官詢問案情？）我想要過
      幾天再過去，等老闆初選完後我一定會去等語（見本院卷
      一第151頁），並於偵查時供稱：…許○○來跟我說：你慘了
      ，發生這種事，你老闆不用選了…我擔心影響我老闆的選
      情，我就下跪跟她道歉…因為有天我看到吳○○line給我，
      裡面內容寫原告要告我，要去找我老闆……我擔心我老闆選
      舉出問題等語（見本院卷一第156-157頁），可知甲○○於
      辭去乙○○立法委員助理職務後仍繼續擔任義工，而為乙○○
      參與立法委員黨內初選之競選團隊成員，否則乙○○何以於
      甲○○辭去助理職務後，仍未索回系爭服務處鑰匙、任由甲
      ○○得持鑰匙自由進出系爭服務處？乙○○何以同意由甲○○身
      著「乙○○」字樣之背心、偕同一起參加公祭？而由甲○○於
      系爭刑案偵查中多次稱乙○○為「老闆」，且於遭原告提起
      刑事強制性交告訴、恐深陷牢獄之災時，猶擔心系爭刑案
      將影響乙○○選情，甚且表示俟乙○○初選結束後，再前往地
      檢署向檢察官說明案情，益徵甲○○身為乙○○參與立法委員
      黨內初選之競選團隊成員。是以，甲○○縱辭任助理職務，
      然仍應乙○○之請託，擔任乙○○初選競選團隊之成員，客觀
      上為乙○○使用、服勞務，受乙○○監督協助其從事黨內初選
      活動，故原告主張與乙○○為甲○○之僱用人，應為可採。
　 4、又原告主張原告應甲○○之邀前往系爭服務處，客觀上足認
      與甲○○之助選職務有關，查：
　　⑴原告於系爭刑案偵查、審理中證稱：其與甲○○僅相識約半
      年，在本案發生之前並非男女朋友關係，甲○○只有其LINE
      好友，沒有電話，甲○○也不知道其住在哪，之前只有一次
      與甲○○單獨見面喝咖啡，是因為甲○○在很多人面前邀請，
      為顧及甲○○顏面其才答應。案發當晚9時23分許，甲○○打L
      INE語音電話給其，說心情不好，找其去甲○○辦公室，其
      問甲○○辦公室有無其他人在，甲○○說有其他的朋友在，其
      才前往等語（見他卷不公開卷第79頁、刑案一審卷二第31
      頁），證人即甲○○與原告共同友人吳○○於系爭刑案偵查時
      具結證稱：我是在107年10月間選里長認識原告，甲○○也
      是因為選舉關係，有一位蔣小姐介紹認識，甲○○曾經跟我
      說，他很喜歡原告等語（見他卷不公開卷第84頁），而被
      告於系爭刑案警詢及偵查坦認其喜歡原告，要追求原告等
      語（見偵卷第13頁、偵卷不公開卷第152頁），復於系爭
      刑案審理時供稱其只跟原告出去喝過一次咖啡，沒有其他
      私底下的接觸或交往等語（見刑案二審卷第109頁）；佐
      以證人即於案發後輔導原告之勵馨基金會社工督導王○○亦
      於本院證稱：（是否知道當天甲○○是何理由約原告過去？
      ）這部分我是聽原告講的，原告是當時乙○○競選期間的志
      工，因此與甲○○認識，之前甲○○會一直私下邀約原告，原
      告都一直拒絕，當天甲○○說要約原告去辦公室，甲○○說還
      會有幾個人，說要討論事情，所以原告就想說之前都拒絕
      他，但這次聽到當天還有其他人，原告就說沒關係就去赴
      約（見本院卷二第62-63頁）。由上，堪認甲○○對原告有
      好感，意圖追求，然原告與其並無深交，兩人僅為普通朋
      友，而甲○○於案發時邀約原告前往系爭服務處，原告確認
      另有他人在場後，方前往赴約。
　　⑵又甲○○前擔任乙○○助理、辦公室主任，係以系爭服務處為
      辦公、聯絡地點，此有甲○○之名片可證（見本院卷一第37
      3頁），而甲○○於辭去乙○○助理職務後，仍持續持有系爭
      服務處鑰匙，已如前所述，堪認甲○○對於系爭服務處仍有
      自由進出、支配空間之能力，而參酌原告於系爭刑案審理
      時證稱：「…他（指甲○○）就是直接去拉鐵門。…被告（指
      甲○○）先去拉鐵門，鐵門大約拉了1/3，然後我要衝去抓
      那個鐵門，被告發現我要衝過去，他就拉我的手把我拉回
      來，然後我退了好幾步，他就把鐵門整個拉下來，我的雙
      手被他拉住，被他拖拉著走向小房間，…」等語（見刑案
      原審卷二第33頁），益徵甲○○對於系爭服務處之空間位置
      、裝備知之甚稔，方得於原告企圖掙扎、逃脫現場之際，
      拉下鐵門，阻止原告逃離現場，並將原告強行拉往小房間
      ，堪認甲○○利用其系爭辦事處之熟稔及掌控能力，以遂行
      系爭強制性交行為。
　　⑶至原告雖稱當天甲○○表示心情不好，邀約其前往系爭服務
      處，證人許○○於系爭刑案偵查中證稱：我與甲○○是108年2
      月間因工作認識，後續都因政治人物的餐敘見面，沒有私
      下見面過，我的工作室在大安區駐點，當天是因為工作、
      選舉的關係到現場等語（見本院卷一第163頁、第168頁）
      ，證人張○○亦證稱：我與甲○○是在工作上認識，都是公事
      上的往來等語（見本院卷一第169-173頁），證人李○○亦
      證稱當天為甲○○之私人聚會，有提及當日有談及選情、初
      選工作或同黨競選之情況等語（見本院卷二第77頁），可
      見甲○○當晚縱使心情低落，然其邀約地點為系爭服務處，
      且應邀前往聚會者大多與甲○○有公務上往來關係無私人情
      誼者，而該聚會亦討論選情，堪認當天聚會並非與選舉事
      務、公務全然無關。
　  ⑷綜上，甲○○為乙○○之競選團隊成員，持有系爭服務處鑰匙
      ，得以掌控該服務處之人員進出，甲○○於案發當晚邀請大
      多與其僅具公務往來關係而無私人情誼之許○○等人前往系
      爭服務處，甲○○並邀請原告前往系爭服務處，聚會中討論
      選情等事務，俟聚會結束、許○○等人離開系爭服務處，甲
      ○○即下手對原告為系爭強制性交行為，基於場地優勢，拉
      下鐵門以阻撓原告逃離現場，並將原告拉拖至小房間內遂
      行其犯行。揆諸上開說明，原告主張甲○○所為之系爭強制
      性交行為，不法侵害原告之身體、貞操及性自主權，係濫
      用其職務上之機會、與其執行職務之處所有密切關係，於
      客觀上足認與執行職務有關，應屬有據。
　 5、至乙○○抗辯甲○○於108年5月3日所穿著繡有「乙○○」字樣
      之背心，係甲○○自行製作，並非乙○○助理之背心，且甲○○
      僅為義工，乙○○對其並無選任、監督關係，而案發當天之
      聚會亦為私人聚會，難認與執行職務有關云云。惟乙○○已
      自承甲○○協助其參與立法委員黨內初選，為其義工，且甲
      ○○身著「乙○○」字樣之背心，與乙○○一同出席喪禮公祭，
      乙○○未予反對，則甲○○身著之背心縱使為其所自行製作，
      仍不足以為有利於被告之認定。而甲○○既然為乙○○之競選
      團隊成員，縱使其為不支薪酬之義工，其與乙○○間亦成立
      事實上僱用關係，已如前所述。又案發當晚之系爭聚會，
      不僅應邀而來之證人許○○、張○○已證述其等與甲○○間並無
      私人情誼，系爭聚會內容亦非全然與選舉無涉，聚會地點
      亦為系爭服務處，被告抗辯系爭聚會純屬私人聚會而與甲
      ○○執行選舉職務全然無關，客觀上亦不足認為執行選舉職
      務云云，即非可取
　 6、準此，甲○○應乙○○請託擔任乙○○競選團隊成員，縱因甲○○
      為義工而未約定給付報酬、薪資，然其等具有事實上僱用
      關係，乙○○利用甲○○擔任競選團隊成員而擴展其競選活動
      範疇，增加勝選機會，揆諸前開說明，乙○○即為甲○○之僱
      用人。而甲○○利用其執行職務之機會，先邀請原告至其持
      有鑰匙之系爭服務處，參與非全然與競選事務無關之系爭
      聚會，俟聚會結束，再利用其對於系爭服務處之場地優勢
      ，阻止原告逃離現場，遂行系爭強制性交犯行，而乙○○亦
      未舉證證明其已盡選任、監督之責，參以證人張○○證稱一
      般志工皆未持有系爭服務處鑰匙，甲○○離職後未繳回鑰匙
      ，其等亦未索回，後因看到本案新聞，就把鎖換了等語（
      見本院卷二第68-71頁），可認乙○○於甲○○辭去立法委員
      辦公室主任職務，未能及時取回系爭服務處鑰匙，甲○○得
      以利用該處所，邀約原告前來參與系爭聚會，復利用場地
      優勢為系爭強制性交，即難認乙○○無疏於監督之責。依據
      首揭說明，原告主張乙○○應依民法第188條第1項規定與甲
      ○○負連帶賠償責任，為有理由。　　
（三）原告主張被告應連帶賠償其因系爭強制性交行為而受有支
      付醫療費用1萬2485元、不能取得工作薪資360萬元之損害
      ，並給付慰撫金238萬7515元，查：
　 1、依民法第184條第1項前段、第193條第1項、第195條第1項
      前段規定，故意不法侵害他人之身體、健康或貞操，對於
      被害人因此喪失或減少勞動能力或增加生活上之需要時，
      應負損害賠償責任，被害人雖非財產上之損害，亦得請求
      賠償相當之金額。復按民法第193條第1項所指減少勞動能
      力之價值，應以被害人之能力在通常情形下可能取得之收
      入為標準，不能以其現有收入為準（最高法院61年度台上
      字第1987號裁判意旨參照），而此收入標準金額應就被害
      人受侵害前之身體健康狀態、教育程度、專門技能、社會
      經驗等方面酌定之（最高法院63年度台上字第1394號、85
      年度台上字第2140號裁判要旨參照）。再按慰撫金其核給
      之標準固與財產上損害之計算不同，然非不可斟酌雙方身
      分資力與加害程度，及其他各種情形核定相當之數額。
　 2、原告主張其受有支付醫療費用共計1萬2485元之損害，並
      提出諮商收據、臺北市立聯合醫院收據為證（見本院卷一
      第241-268頁），查：
　  ⑴原告主張其因系爭強制性交行為，罹患創傷後壓力症狀與
      憂鬱症而就診，支付諮商費用、醫療費用等情，已據其提
      出臺北市立聯合醫院診斷證明書、中崙諮商中心心理諮商
      所諮商摘要記錄為證（見附民卷第21頁、本院卷一第375-
      381頁），前揭診斷證明載明：「…病名…持續性憂鬱症…醫
      師囑言…因上述疾病於108.5.30至本院初診，目前憂鬱、
      焦慮、退縮行為…等症狀仍持續，宜續門診治療…」等詞（
      見附民卷第21頁）；諮商摘要記錄載明：「…晤談期間…自
      108年7月15日至110年2月5日止，合計晤談52小時…晤談期
      間，案主曾經出現之性侵害創傷症狀…」等語（見本院卷
      一第379頁），而證人即於案發後與原告諮商之社工師杜○
      ○、王○○均證稱原告因系爭強制性交而有明顯之創傷反應
      ，並因此持續進行諮商等語（見本院卷二第54-56頁、第6
      2頁），是以原告前開主張，應為可取。
　  ⑵原告因系爭強制性交前往醫院婦產科驗傷（見偵卷不公開
      卷第75-79頁），並罹患創傷後壓力症狀與憂鬱症，則原
      告因此前往諮商以及精神科、婦產科就診所支出之醫療費
      用，自屬必要。而原告主張其支出此部分之醫療費用、諮
      商費用、諮商摘要費用共計8690元，已提出諮商收據、臺
      北市立聯合醫院收據影本為證（見本院卷一第241-268頁
      、外放當事人個人資料限閱卷），原告請求被告連帶賠償
      ，自屬有據。惟其餘科別之醫療費用支出，原告雖主張心
      臟血管科係因其創傷反應造成手腳發抖、心跳加快等病症
      、兒家庭醫學科、整合門診科與中醫內科係因系爭強制性
      交導致原告自主神經失調而前往就診，惟此部分原告並無
      提出證據以為證明，卷內亦無相關診斷證明可資佐證，因
      此原告於附表所示日期之就診費用共計3795元（相關就診
      科別、費用之明細請見附表），難認與系爭強制性交有關
      ，此部分費用被告抗辯應予扣除，應屬有據。
　　⑶至被告抗辯原告所支出之諮商摘要費用，非屬必要費用，
      惟依原告所提出之諮商摘要紀錄（見附民卷第23頁、本院
      卷一第379-381頁）上載明：「…此項文件提供…作為法院
      訴訟及供精神科醫師參考…」（見附民卷第23頁），可知
      諮商摘要係將原告諮商之過程摘要記載，並提供予精神科
      醫師作為診斷之參考依據，難認非屬必要之費用，因此被
      告抗辯此部分費用應予扣除，自非可採。
　  ⑷由上，原告請求被告連帶賠償支出醫療費用1萬2485元之損
      害，應以其中請求8690元為有理由（計算式為：1萬2485
      元－3795元＝8690元），逾此部分請求，則屬無據。
　 3、原告主張其於系爭強制性交前，已與訴外人漢蒂妮實業有
      限公司（下稱漢蒂妮公司）簽署聘僱合約書，每月薪資15
      萬元，因系爭強制性交導致無法工作，受有2年不能工作
      之損害360萬元（計算式為：15萬元×24＝360萬元），並提
      出聘僱合約書為證（見本院卷一第237頁），查：
　  ⑴依110年2月25日臺北市立聯合醫院診斷證明書載明：「…醫
      師囑言…目前憂鬱、焦慮、退縮行為…等症狀仍持續，無法
      正常工作…」等語（見本院卷一第375頁），且證人杜○○、
      王○○亦均證稱原告因系爭強制性交導致之創傷後症狀而無
      法工作，證人杜○○並證稱：「…當時原告已經有接一個工
      作，好像是廠商請原告去當講師或做訓練，我記得當時已
      經有簽約了，但因為這件事情，原告講話都有問題了，所
      以無法再執行簽約的內容，就解約」、「我跟原告接觸時
      ，原告完全沒有辦法工作，也害怕人群，手會抖」等語（
      見本院卷二第56-57頁），證人王○○亦證稱：「…我自己印
      象深刻的是，我跟原告接觸後，原告的手會不自覺顫抖，
      連筆都拿不好」等語（見本院卷二第63頁），因此原告主
      張其因系爭強制性交身心嚴重受創，2年期間皆無法工作
      ，應屬可採。
    ⑵原告主張應以15萬元計算其每月不能工作所致之損害，然
      依前所述，被害人不能工作損失金額之計算，應以被害人
      之能力在通常情形下可能取得之收入為標準，並由法院斟
      酌一切情形以為認定。本院審酌，依原告所提出之聘僱合
      約書（見本院卷一第237頁），可知原告於系爭強制性交
      前確有工作之能力，並參考原告之學歷、經歷以及收入等
      一切情形（見本院卷一第279-281頁、外放兩造財產資料
      卷），認為原告每月預期可得之收入以5萬元為合理，因
      此，原告得請求2年不能工作之損害金額，應為120萬元（
      計算式為：5萬元×24＝120萬元），逾此部分請求，則屬無
      據。
　 3、原告主張其因系爭強制性交，精神上倍感痛苦，被告應連
      帶給付慰撫金238萬7515元，本院審酌甲○○於案發時，基
      於乙○○之請託擔任乙○○之義工協助選舉事務，為競選團隊
      成員，卻利用與選舉事務相關之系爭聚會，於系爭服務處
      對原告為系爭強制性交行為，並導致原告受有左側肩瘀傷
      、右上臂瘀傷、擦傷、右手腕瘀傷、左小腿及右小腿瘀傷
      等傷害，原告因此罹患創傷後症狀與持續性憂鬱症，至今
      仍有身心相關適應症狀、無法工作，證人杜○○、王○○亦證
      稱原告於案發後，身心嚴重受創，無法正常生活（見本院
      卷二第60頁、第64頁），乙○○身為甲○○之僱用人，復未舉
      證其選任甲○○或監督其執行職務已盡相當之注意或縱加以
      相當之注意而仍不免發生損害等情，及兩造工作、學歷、
      經歷、收入、家庭生活情形與財產狀況（見本院卷一第27
      9頁、第334頁、第385頁、外放兩造財產資料卷）等一切
      情狀，認原告所得請求給付之慰撫金以80萬元為適當，逾
      此部分之請求，則不能准許。
　4、準此，本件原告依侵權行為法律關係，請求被告連帶賠償6
      00萬元，應以其中200萬8690元（計算式為：醫療費用損
      害8690元＋不能工作損失120萬元＋慰撫金80萬元＝200萬869
      0元）為有理由。另原告本件得請求之金額，屬無確定期
      限之給付，原告請求加計自起訴狀繕本送達被告翌日起（
      甲○○為109年4月10日起、乙○○為109年4月11日起，見附民
      卷第29-31頁），至清償日止，按週年利率5%計算之遲延
      利息，核與民法第203條、第229條第2項、第233條第1項
      前段規定相符，亦應予准許。　　　
五、綜上所述，原告依民法第184條第1項前段、第188條第1項、
    第193條第1項、第195條第1項等規定，請求被告連帶給付60
    0萬元及利息，應以其中請求200萬8690元，及甲○○自109年4
    月10日起、乙○○自109年4月11日起，均至清償日止，按週年
    利率5%計算之利息，為有理由，應予准許，逾此部分，為無
    理由，應予駁回。又兩造均陳明願供擔保請准宣告准、免假
    執行，就原告勝訴部分，核無不合，爰分別酌定相當擔保金
    額准許之，至於原告敗訴部分，其假執行之聲請即失去依據
    ，應一併駁回之。
六、本件事證已臻明確，兩造其餘之攻擊或防禦方法及所提之證
    據，並原告調查證據之聲請，經本院斟酌後，認為均不足以
    影響本判決之結果，爰不逐一論列，附此敘明。
七、據上論結，本件原告之訴為一部有理由、一部無理由，判決
    如主文所示。　
中　　華　　民　　國　　110 　年　　11　　月　　12　　日
                  民事第五庭  審判長法  官  匡  偉
                                    法  官  楊承翰
                                    法  官  陳乃翊
以上正本係照原本作成。
如對本判決上訴，須於判決送達後20日內向本院提出上訴狀。如
委任律師提起上訴者，應一併繳納上訴審裁判費。
中　　華　　民　　國　　110 　年　　11　　月　　12　　日
                                    書記官  詹雅筠
附表
編號 就診日期 就診科別 支出費用 （新臺幣） 單據出處 （本院卷） 1 108年11月28日 家庭醫學科 1005元 卷一第252頁 2 108年12月12日 心臟血管科 290元 卷一第254頁 3 109年1月2日 整合門診科 310元 卷一第256頁 4 109年2月20日 心臟血管科 290元 卷一第259頁 5 109年3月26日 心臟血管科 290元 卷一第260頁 6 109年8月20日 中醫內科 200元 卷一第265頁 7 109年10月22日 家庭醫學科 1410元 卷一第267頁 合計：3795元（新臺幣）